【裁判字號】    89,自更,39
【裁判日期】    890821
【裁判案由】    偽造文書
【裁判全文】
臺灣臺中地方法院刑事裁定                     八十九年度自更字第三九號
    自  訴  人  乙○○
    被      告  甲○○
右列被告因偽造文書案件，經自訴人提起自訴，經台灣高等法院台中分院撤銷發回，
本院裁定如左：
    主  文
自訴駁回。
    理  由
一、自訴意旨略以：被告甲○○明知座落台中市○區○○段七小段地號五─二、五─
    三、五─二六地號土地及地上建號四五三號建物，其僅有三分之一持分，對其他
    三分之二持分並無處分權，竟意圖為自己不法之所有，佯稱其有權代表另二位所
    有權人，致自訴人陷於錯誤，於民國（下同）八十四年三月一日與被告簽訂買賣
    契約，以新台幣（下同）一千二百二十四萬元之代價買受上開房地，並給付訂金
    五十萬元，嗣至法院辦理公証完畢。距嗣後被告均未能提出授權書供其查核，且
    拒不配合辦理貸款事宜，而被告契約上所載之住址（台中市○區○○街十三─三
    號），經查並無該址，被告卻以該假住址聲請辦理公証，因認被告涉犯刑法第三
    百三十九條第一項之詐欺取財罪及同法第二百十四條之使公務員登載不實罪嫌。
二、按法院或受命法官於自訴案件第一次審判期日前訊問及調查結果，如認為案件有
    刑事訴訟法第二百五十二條至第二百五十四條之情形者，得以裁定駁回其自訴，
    同法第三百二十六條第三項定有明文。
三、又按刑法第三百三十九條第一項詐欺罪之成立，以意圖為自己或第三人不法之所
    有，以詐術使人將本人或第三人之物交付為要件。若其所用方法，不能認為詐術
    ，亦不致使人陷於錯誤，即不構成本罪，最高法院四十六年台上字第二六０號著
    有判例可資參照。且自訴人之指訴，係以使被告受刑事訴追為目的，是其陳述是
    否與事實相符，仍應調查其他証據以資審認。
四、自訴人認被告涉有右揭罪嫌，無非係以被告均未能提出另二位所有權人之授權書
    及嗣其依被告契約書所載之住址寄發信函，均遭退回等情為憑。然訊據被告甲○
    ○堅決否認有自訴人所指之犯行，辯稱：前開座落台中市○區○○段七小段地號
    五─二、五─三、五─二六地號土地及地上建號四五三號建物，由伊及鄭自清、
    徐美枝各持分三分之一，伊經鄭自清、徐美枝之授權由伊代表出售上開房地予自
    訴人，嗣因自訴人未依約繳交款項，伊依買賣契約約定解除契約，沒收已繳交之
    訂金作為違約金；又伊簽約時之戶籍設於台中市○區○○街十三─三號，該址嗣
    因市政府拆遷為綠地，何來使公務員登載不實之犯行，本件係自訴人誣告等語。
    （一）經查：上開座落台中市○區○○段七小段地號五─二、五─三、五─二六
          地號土地及地上建號四五三號建物，由被告及徐美枝、鄭自清共同持有，
          而上開地號房地確由徐美枝、鄭自清二人授權被告處理出售事宜，業據証
          人徐美枝、鄭自清、鄭火金（徐美枝）之夫於偵查中到庭証述甚明（見台
          灣台中地方法院檢察署八十八年度偵緝字第四四九號第十五頁反面、第十
          六頁正、反面）。而按民法代理權之授與，並不須以文字為之，徐美枝、
          鄭自清既已口頭授權被告代為出賣上開不動產，被告自屬有權代理，自訴
          人顯難以被告未提出授權書供其查核即認其無代理權。此觀自訴人於本院
          調查時供陳：「我事後才得知甲○○未經合法授權，是我聽朋友講的，我
          朋友不認識徐美枝、鄭自清，我朋友叫我請對方補資料，否則會被對方賺
          差價，徐美枝、鄭自清兩人我都沒有親自與他們接洽到。」等語，足認自
          訴人指訴被告無處分權云云，純係個人臆測之詞，殊無值採。
    （二）次查，被告於八十三年八月五日住址變更為台中市○○里○○鄰○○街十
          三之三，於八十四年九月十八日始遷出台中縣龍井鄉○○村○○鄰○○路
          ○段一三０號，有台中市西區戶政事務所八十九年三月三日中市西戶字第
          一一六一號函及該函附之被告除戶戶籍謄本一份在卷可稽。是被告於與自
          訴人簽訂買賣簽約（八十四年三月一日）及辦理公証（同年月十日）時，
          戶籍確設於台中市○○里○○鄰○○街十三之三號無訛，自無自訴人所指
          之使公務員登載不實之犯行。
    （三）再查，本案被告於與自訴人簽証買賣契約後，旋於八十四年三月十日同承
          買人代理人即代書李玉萍至本院公証處辦理公証，有本院公証書影本一份
          在卷可稽。則果若被告有意詐欺自訴人，其於詐得自訴人交付之訂金後，
          大可逃逸他去，豈有再至本院辦理公証之理？再按卷附之買賣契約第十四
          條、十五條分別約定：「甲乙雙方若有違約情事，違約金為參佰萬元正或
          已付價金同額份。」「銀行貸款由出賣人為債務人，所有款項全部撥入出
          賣人帳戶。貸款核撥日約定為八十四年三月三十一日（乙方領取第二次價
          款）。超出買賣價款部份於八十四年四月十五日以前甲方（即承買人）須
          辦過戶及債務人義務人變更，再由甲方領取，如貸款不足買賣價款餘額，
          於貸款核撥日時，甲方須以現金補足。」本案自訴人並未依約給付餘款乙
          節，業據自訴人陳明在卷，則被告辯稱其依上開買賣契約約定解除契約，
          並將自訴人交付之訂金沒收為違約金等語，尚非無據。至自訴人陳稱被告
          無權解除契約云云，核屬民事契約之問題，顯難因此認定被告詐欺罪行。
    （四）綜上各點，本案應係雙方因買賣房地引發之債權債務糾紛，顯難僅憑自訴
          人片面之指訴遽認被告有詐欺、偽造文書等罪行。此外，復查無其他事證
          足認被告有詐欺、偽造文書等犯行，被告之犯罪嫌疑自屬不足，揆諸首開
          說明，本件自訴應予駁回。
五、據上論結，應依刑事訴訟法第三百二十六條第三項、第二百五十二條第十款，裁
    定如主文。
中      華      民      國    八十九    年      八      月     二十一   日
                              臺灣臺中地方法院刑事第二庭
                                      法  官  吳  幸  芬
右正本証明與原
如不服本判決應於送達後十日內向本院提出上訴狀，上訴於台灣高等法院台中分院（
須附繕本）
                                          書記官
中      華      民      國    八十九    年       八     月     二十二   日


司法院資訊處製作；財團法人民間司法改革基金會備份。
